# Código {#codigo}


## Cabeçalho

No início de todo código aconselhamos a organização tal como declarando o autor do código e a disciplina na qual ele foi elaborado.

```{r cabeca, eval=FALSE}
## --------------------------
## Prof. Dr. Marcelo Protazio
## Geostatistica PPGME
## --------------------------
```


## Pacotes

A seguir, os pacotes utilizados.

```{r pacotes}
## ------------
## ------------
## [1] Packages
## ------------
## ------------

library(gstat)
library(sp)
library(MASS)
if(!require(spatstat)){install.packages("spatstat")};library(spatstat)
```
Caso algum pacote não esteja instalado, execute o código

## Leitura dos dados

Aqui, o carregamento dos dados.

```{r dados}
## -------------
## -------------
## [2] Read Data
## -------------
## -------------

data(jura)
data = rbind(jura.pred,jura.val)
borda = read.csv('border.csv')

```

## Organização dos dados

```{r organiza}
## ---------------------
## ---------------------
## [3] Data Organization
## ---------------------
## ---------------------

data = data[,c(1,2,5:13)]
names(data)[1:2] = c('x','y')
rx = range(borda[,1])
ry = range(borda[,2])

```

## Experimento com uma variável
Vamos selecionar o Cádmio (Cd) como variável.

### Transformação dos dados
```{r univariate}
## -------------------------
## -------------------------
## [4] Univariate Experiment
## -------------------------
## -------------------------

## -------------------------
## [4.1] Data Transformation
## -------------------------

id = 5
d1 = d2 = data[,c(1,2,id)]
s1 = shapiro.test(d1$Cd)
l = boxcox(d1$Cd~1,plotit=F)
l = l$x[which.max(l$y)]
d2$Cd = (d1$Cd^l-1)/l
s2 = shapiro.test(d2$Cd)
```

### Gráficos de pressupostos do modelo {-}
```{r pdf-01, eval=FALSE, message=FALSE}
pdf('zt.pdf',width=6,height=5)
par(mfrow=c(2,2))
hist(d1$Cd,col='gray',xlab=expression(z),main=NULL)
qqnorm(d1$Cd, pch = 19, main=NULL)
qqline(d1$Cd)
hist(d2$Cd,col='gray',xlab=expression(z[t]),main=NULL)
qqnorm(d2$Cd, pch = 19, main=NULL)
qqline(d2$Cd)
dev.off()
```

O código acima deverá gerar os seguintes gráficos.
```{r grafs-01, echo=FALSE, fig.align='center', fig.cap='Histogramas e *qqplots* da variável original na primeiro linha e da variável transformada na segunda linha.'}
par(mfrow=c(2,2))
hist(d1$Cd,col='gray',xlab=expression(z),main=NULL)
qqnorm(d1$Cd, pch = 19, main=NULL)
qqline(d1$Cd)
hist(d2$Cd,col='gray',xlab=expression(z[t]),main=NULL)
qqnorm(d2$Cd, pch = 19, main=NULL)
qqline(d2$Cd)
```


## Visualização dos dados

```{r , eval=FALSE}
## ------------------------
## [4.2] Data Visualization
## ------------------------

pdf('mapa.pdf')
plot(borda,lty=1,lwd=2,type='l',col='gray')
points(d1$x,d1$y,pch=19,cex=d2$Cd)
dev.off()
```

Se o código acima funcionar, você terá o seguinte resultado.
```{r mapa, echo=FALSE}
plot(borda,lty=1,lwd=2,type='l',col='gray')
points(d1$x,d1$y,pch=19,cex=d2$Cd)
```


## Estimação espacial
```{r spatial}
## ------------------------
## [4.3] Spatial Estimation
## ------------------------

nd = 20
coordinates(d1) = ~x+y
coordinates(d2) = ~x+y
xd = seq(rx[1],rx[2],l=nd)
yd = seq(ry[1],ry[2],l=nd)
grid = expand.grid(xd,yd)
ind = which(point.in.polygon(grid[,1],grid[,2],borda[,1],borda[,2])>0)
grid = grid[ind,]
```

## Visualização do *grid*
```{r, eval=FALSE}
## ------------------------
## [4.4] Grid Visualization
## ------------------------

pdf('grid.pdf')
plot(borda,lty=2,type='l')
points(d1,pch=19)
points(grid,pch='+',col='red')
dev.off()
```


```{r grid, echo=FALSE}
plot(borda,lty=2,type='l')
points(d1,pch=19)
points(grid,pch='+',col='red')
```


Cross-references make it easier for your readers to find and link to elements in your book.

## Chapters and sub-chapters

There are two steps to cross-reference any heading:

1. Label the heading: `# Hello world {#nice-label}`. 
    - Leave the label off if you like the automated heading generated based on your heading title: for example, `# Hello world` = `# Hello world {#hello-world}`.
    - To label an un-numbered heading, use: `# Hello world {-#nice-label}` or `{# Hello world .unnumbered}`.

1. Next, reference the labeled heading anywhere in the text using `\@ref(nice-label)`; for example, please see Chapter \@ref(codigo). 
    - If you prefer text as the link instead of a numbered reference use: [any text you want can go here](#codigo).

## Captioned figures and tables

Figures and tables *with captions* can also be cross-referenced from elsewhere in your book using `\@ref(fig:chunk-label)` and `\@ref(tab:chunk-label)`, respectively.

See Figure \@ref(fig:nice-fig).

```{r nice-fig, fig.cap='Here is a nice figure!', out.width='80%', fig.asp=.75, fig.align='center', fig.alt='Plot with connected points showing that vapor pressure of mercury increases exponentially as temperature increases.'}
par(mar = c(4, 4, .1, .1))
plot(pressure, type = 'b', pch = 19)
```

Don't miss Table \@ref(tab:nice-tab).

```{r nice-tab, tidy=FALSE}
knitr::kable(
  head(pressure, 10), caption = 'Here is a nice table!',
  booktabs = TRUE
)
```
